【裁判字號】    90,重訴,401
【裁判日期】    900612
【裁判案由】    清償借款
【裁判全文】
臺灣臺中地方法院民事判決  九十年度重訴字第四○一號
    原      告  亞太商業銀行股份有限公司
    訴訟代理人  子○○
                壬○○
    被      告  癸○○
                乙○○
                丁○○
                甲○○
                辛○○
                戊○○
                丑○○
                丙○○
                庚○○
右當事人間請求清償借款事件，本院判決如左：
    主    文
被告應連帶給付原告新台幣貳仟壹佰萬元，及自民國八十九年七月三日起至民國九十
年五月三日止，按週年利率百分之九點一二五計算之利息，民國九十年五月四日起至
清償日止，按週年利率百分之九點一二計算之利息，並自民國八十九年八月四日起至
清償日止，逾期在六個月以內者，按週年利率百分之九點一二之百分之十，逾期超過
六個月者，按週年利率百分之九點一二之百分之二十計算之違約金。
訴訟費用由被告連帶負擔。
    事    實
甲、原告方面：
  一、聲明：如主文所示。
  二、陳述：
    (一)被告癸○○於民國八十七年二月三日，邀同其餘被告乙○○、丁○○、甲○○
      、辛○○、戊○○、丑○○、丙○○、庚○○等八人為連帶保證人，向原告借
      款新台幣（下同）三千萬元，約定利息按原告基本放款利率另加碼年率百分之
      ０點五五計付，遇原告調整基本放款利率時，則按調整後之利率及加碼年率浮
      動計息（借款當時即按週年利率百分之九計算，八十八年十一月三日起之週年
      利率為百分之九點一二五，九十年五月三日起之週年利率為百分之九點一二）
      ；借貸期限為五年九個月，自八十七年二月三日起至九十二年十一月三日止，
      於借用後前六個為寬限期，自第七個月起至第十二個月止，每月攤還本金二十
      五萬元，自第十三個月起至第六十九個月止，每月攤還本金五十萬元，利息按
      月計收，借用倘不依約還本付息時，除仍按上開利率計息外，其逾期在六個月
      以內者，按上開利率百分之十，超過六個月以上者，按上開利率百分之二十計
      付違約金，如有任何一宗債務不依約清償本金或付息，即喪失期限利益，視同
      全部到期。嗣八十九年六月三日，前開借款本金尚欠二千一百萬元，被告癸○○即再邀同乙○○等八名連帶保證人，與原告簽訂增補借據，要求改訂借款攤
      還辦法為八十九年六月三日起至八十九年十一月三日止，六個月期間暫停每月
      應攤還之本金五十萬元，並自八十九年十二月三日起恢復原攤還條件，利息則
      仍按月計收，其餘借款權利、義務及條件均同原來之債務。詎被告癸○○自八
      十九年七月三日起即未依約繳付本金、利息，屢向被告癸○○催討，均置之不
      理，迄未清償，依放款借據第九條第一款之約定及增補借據，被告癸○○所負
      債務，視同全部到期，本金尚欠二千一百萬元，及自八十九年七月三日起算之
      利息及違約金，而被告乙○○、丁○○、甲○○、辛○○、戊○○、丑○○、
      丙○○、庚○○等八人為連帶保證人，則就被告癸○○未清償之債務，自應負
      連帶給付之責任，屢經催討，亦均置之不理，為此依消費借貸及連帶保證契約
      之法律關係提起本件訴訟。
  三、證據：提出放款借據及增補借據各一紙、客戶借款繳息明細查詢表二紙、活期
      性存款明細分類帳一紙、放款核貸條件登錄單影本一紙、基本放款利率變動表
      暨被告癸○○適用利率變動表各一件。
乙、被告未於言詞辯論期日到場，亦未提出書狀作何聲明或陳述。
    理    由
壹、程序方面：
  一、原告之法定代理人原為己○○，嗣於九十年四月十九日變更為許金，有原告
      提出經濟部公司執照及亞太商業銀行總行函文一紙在卷可稽，並具狀聲明承受
      訴訟，核無不合，應予准許。
  二、被告經合法通知，均未於言詞辯論期日到場，核無民事訴訟法第三百八十六條
      各款所列情形，爰依原告之聲請，由其一造辯論而為判決。
貳、實體方面：
  一、原告主張被告癸○○於八十七年二月三日，邀同其餘被告乙○○、丁○○、甲○○、辛○○、戊○○、丑○○、丙○○、庚○○等八人為連帶保證人，向原
      告借款三千萬元，約定利息按原告基本放款利率另加碼年率百分之０點五五計
      付，遇原告調整基本放款利率時，則按調整後之利率及加碼年率浮動計息，借
      貸期限至九十二年十一月三日止，於借用後前六個為寬限期，自第七個月起開
      始每月攤還本金，利息按月計收，倘不依約還本付息時，並加付違約金，嗣八
      十九年六月三日，雖改訂借款攤還辦法為八十九年六月三日起至八十九年十一
      月三日止，六個月期間暫停每月應攤還之本金五十萬元，並自八十九年十二月
      三日起恢復原攤還條件，利息則仍按月計收，其餘借款權利、義務及條件均同
      原來之債務。詎被告癸○○自八十九年七月三日起即未依約繳付本金、利息，
      屢向被告癸○○催討，均置之不理，迄未清償，依約已喪失期限利益，全部債
      務視為到期，本金尚欠二千一百萬元，及自八十九年七月三日起算之利息及違
      約金等情，業據原告提出放款借據及增補借據各一紙、客戶借款繳息明細查詢
      表二紙、活期性存款明細分類帳一紙、放款核貸條件登錄單影本一紙、基本放
      款利率變動表暨被告癸○○適用利率變動表各一件為證，核屬相符，且被告已
      於相當時期受合法之通知，均未於言詞辯論期日到場爭執，復未提出書狀爭執
      ，依民事訴訟法第二百八十條第三項前段、第一項前段之規定，視同自認該等
      事實，自堪信原告之主張為真正。
  二、按消費借貸者，謂當事人一方移轉金錢或其他代替物之所有權於他方，而約定
      他方以種類、品質、數量相同之物返還之契約，民法第四百七十四條第一項定
      有明文；又稱保證者，謂當事人約定，一方於他方之債務人不履行債務時，由
      其代負履行責任之契約，同法第七百三十九條亦有明文；另保證債務之所謂連
      帶，係指保證人與主債務人負同一債務，對於債權人各負全部給付之責任者而
      言，此就民法第二百七十二條第一項規定連帶債務之文義參照觀之甚明（最高
      法院四十五年臺上字第一四二六號判例意旨參照）；而依同法第二百七十三條
      第一項規定，連帶債務之債權人，得對於債務人中之一人或數人或其全體，同
      時或先後請求全部或一部之給付。是本件被告癸○○向原告借款既未依約清償
      而喪失期限利益，全部債務視同到期，且被告乙○○、丁○○、甲○○、辛○○、戊○○、丑○○、丙○○、庚○○等八人為其連帶保證人，從而，原告依
      消費借貸及連帶保證契約之法律關係，請求被告連帶給付本件借款二千一百萬
      元，及自八十九年七月三日起至九十年五月三日止，按週年利率百分之九點一
      二五計算之利息，九十年五月四日起至清償日止，按週年利率百分之九點一二
      計算之利息，並自八十九年八月四日起至清償日止，逾期在六個月以內者，按
      週年利率百分之九點一二之百分之十，逾期超過六個月者，按週年利率百分之
      九點一二之百分之二十計算之違約金，為有理由，應予准許。
據上論結，本件原告之訴為有理由，依民事訴訟法第三百八十五條第一項前段、第八
十五條第二項，判決如主文。
中      華      民      國    九十      年      六      月      十二    日
                                    臺灣臺中地方法院民事第三庭
~B法      官  楊國精
右為正本係照原本作成
如對本判決上訴，須於判決送達後二十日內，向本院提出上訴狀，同時表明上訴理由
。
中      華      民      國    九十      年      六      月      十五    日
~B法院書記官


司法院資訊處製作；財團法人民間司法改革基金會備份。
